臺灣彰化地方法院民事裁定
111年度監宣字第112號
聲  請  人  陳妍伶  

相  對  人  曹昌鐃  



關  係  人  曹倫鐘  


            曹佩祺  
            曹婉晨  
            曹惠鈞  
上列聲請人聲請監護宣告事件，本院裁定如下：
    主    文
宣告曹昌鐃（男，民國00年0月0日生，身分證統一編號：Z00000
0000號）為受監護宣告之人。
選定陳妍伶（女，民國00年0月0日生，身分證統一編號：Z00000
0000號）為受監護宣告之人之監護人。
指定曹倫鐘（男，民國00年0月0日生，身分證統一編號：Z00000
0000號）為會同開具財產清冊之人。
聲請程序費用由受監護宣告之人負擔。
    理    由
一、聲請意旨略以：聲請人陳妍伶係相對人曹昌鐃之妻，相對人
    於民國106年因中風，致不能為意思表示或受意思表示，或
    其辨識意思表示之效果顯有不足，有親屬系統表、同意書、
    中華民國身心障礙證明、戶口名簿等件為證，因為相對人的
    金融卡遺失，要重新辦理，爰依家事事件法第10章、11章之
    規定，聲請准予裁定相對人為受監護宣告之人，並請求選定
    聲請人陳妍伶為相對人之監護人，同時指定相對人之子曹倫
    鐘為會同開具財產清冊之人等語。
二、按對於因精神障礙或其他心智缺陷，致不能為意思表示或受
    意思表示，或不能辨識其意思表示之效果者，法院得因本人
    、配偶、四親等內之親屬、最近一年有同居事實之其他親屬
    、檢察官、主管機關或社會福利機構之聲請，為監護之宣告
    ，民法第14條第1項定有明文。次按受監護宣告之人應置監
    護人。法院為監護之宣告時，應依職權就配偶、四親等內之
    親屬、最近一年有同居事實之其他親屬、主管機關、社會福
    利機構或其他適當之人選定一人或數人為監護人，並同時指
    定會同開具財產清冊之人。法院為前項選定及指定前，得命
    主管機關或社會福利機構進行訪視，提出調查報告及建議。
    監護之聲請人或利害關係人亦得提出相關資料或證據，供法
    院斟酌。法院選定監護人時，應依受監護宣告之人之最佳利
    益，優先考量受監護宣告之人之意見，審酌一切情狀，並注
    意下列事項：(一)受監護宣告之人之身心狀態與生活及財產
    狀況。(二)受監護宣告之人與其配偶、子女或其他共同生活
    之人間之情感狀況。(三)監護人之職業、經歷、意見及其與
    受監護宣告之人之利害關係。(四)法人為監護人時，其事業
    之種類與內容，法人及其代表人與受監護宣告之人之利害關
    係，民法第1110條、第1111條、第1111條之1分別定有明文
    。
三、經查，聲請人主張之上開事實，業據其提出親屬系統表、同
    意書、中華民國身心障礙證明、戶口名簿等件為證。又經本
    院在鑑定人衛生福利部彰化醫院王鴻松醫師前訊問相對人，
    相對人坐在輪椅上，插有鼻胃管，有意識，經呼喊後無反應
    。又鑑定人當場具結鑑定陳述：詳細鑑定另陳鑑定報告書等
    語，有本院訊問筆錄可佐。另經本院囑託衛生福利部彰化醫
    院鑑定結果，認為：「(一)醫學上的診斷（生物學上之要素
    ）：診斷名：失智症。障礙程度：重度。(二)生活狀況及現
    在身心狀態：日常生活狀況：1.日常生活的動作（ADL)，例
    如飮食、排泄、沐浴、更衣等，需要他人照護。2.經濟活動
    ：喪失能力。3.社會性：無法與外界適當反應。4.無獨立生
    存能力。身體狀態【包括理學檢查、臨床檢查(尿、血等)及
    其他檢查】：1.插鼻胃管。2.包尿布。3.肢體無力，無法站
    立。精神狀態：(1)意識/遘通性：對叫喚無反應。(2)記憶
    力：差。(3)定向力：差。(4)計算能力：差。(5)理解•判斷
    力：差。(6)現在性格特徵：淡漠。(7) 其他（氣氛•感情狀
    態•幻覺•妄想•異常行動等）：無。 (三)有關判斷能力判定
    之意見：不能管理處分自己財產。判定的根據（檢查所見及
    說明）：1.前述第2項（生活狀況及現在身心狀態）之現場
    身體理學檢查及精神狀態檢查。(四)回復可能性說明：相對
    人有7次中風，目前年紀62歲，認知差，無自我照顧能力，
    回復可能性低。(五)鑑定判定及說明：【鑑定判定】1.基於
    受鑑定人有精神上之障礙（失智症）其程度達重度，不能管
    理處分自己的財產，回復之可能性低。2.精神障礙(失智症)
    之程度，不能為意思表示或受意思表示，不能辨識其意思表
    示之效果，可為監護宣告。」等語，有衛生福利部彰化醫院
    民國111年5月10日彰醫精字第1110500221號函附成年監護（
    輔助）鑑定書可稽。堪認相對人因精神障礙或其他心智缺陷
    ，致不能為意思表示或受意思表示，亦不能辨識其意思表示
    之效果。故本件聲請監護宣告為有理由，應予准許，爰宣告
    相對人為受監護宣告之人。
四、本件相對人既經監護宣告，業如前述，揆諸前揭規定，自應
    為其選定監護人及指定會同開具財產清冊之人。查聲請人、
    關係人曹倫鐘為相對人之妻、子。聲請人及關係人曹倫鐘、
    曹佩祺、曹婉晨、曹惠鈞皆同意由聲請人擔任監護人，並同
    意指定關係人曹倫鐘為會同開具財產清冊之人，有親屬系統
    表、同意書、中華民國身心障礙證明、戶口名簿為證。本院
    審酌聲請人、關係人曹倫鐘為相對人之妻、子，與相對人關
    係非常密切，由渠等分別擔任相對人之監護人、會同開具財
    產清冊之人，應符合相對人之最佳利益，爰裁定如主文第2
    、3項所示。
五、末依民法第1113條準用同法第1099條、第1099條之1之規定
    ，於監護開始時，監護人陳妍伶對於受監護宣告之人曹昌鐃
    之財產，應會同關係人曹倫鐘於2個月內開具財產清冊，並
    陳報法院，於開具完成並陳報法院前，監護人對於受監護宣
    告之人之財產，僅得為管理上必要之行為，併此指明。
六、訴訟費用負擔之依據：家事事件法第164條第2項。
中　　華　　民　　國　　111 　年　　6 　　月　　13　　日
                   家事法庭   法  官　陳明照
以上正本係照原本作成。　　　　　　　　　 
如不服本裁定，應於送達後10日內向本院提出抗告狀，並繳納抗
告費新臺幣1,000元。
中　　華　　民　　國　　111 　年　　6 　　月　　13　　日
                              書記官  姚怡蕙